【裁判字號】    98,交聲,260
【裁判日期】    980313
【裁判案由】    交管條例聲異
【裁判全文】
臺灣板橋地方法院交通事件裁定         98年度交聲字第260號
原處分機關  臺北市交通事件裁決所
異  議  人
即受處分人  甲○○
                    臺北縣土城市○○路○段19號
上列受處分人因違反道路交通管理處罰條例案件，不服臺北市交
通事件裁決所中華民國97年12月30日北市裁申字第裁22-AEX1299
13號裁決處分（舉發案號：臺北市政府警察局97年11月1 日北市
警交字第AEX129913 號），聲明異議，本院裁定如下：
    主  文
原處分撤銷。
甲○○不罰。
    理  由
一、原處分意旨略以：異議人即受處分人甲○○於民國97年11月
    1 日21時47分許，駕駛車號1928-MR 號自用小客車，行經臺
    北市○○○路272 號前，因有「闖紅燈（西向東）」之違規
    行為，經臺北市政府警察局大同分局民生西路派出所執勤員
    警製單當場舉發，遂依道路交通管理處罰條例第53條第1 項
    規定裁處罰鍰新臺幣（下同）2,700 元，並依同條例第63條
    第1 項第3 款規定（漏引第1 項第3 款）記違規點數3 點。
二、異議意旨略以：(一)異議人當時駕車沿臺北市○○○路由南往
    北方向行駛，至臺北橋下欲右轉民權西路，不料直行綠燈後
    右轉5 公尺，即被員警攔下，謂異議人已經闖紅燈。經員警
    解釋，異議人才瞭解原來此處右轉後有一行人穿越道，設立
    了一組「東西向」的紅綠燈，一般南向北右轉的車輛不能只
    看到直行綠燈即右轉，需右轉後立即停車等東西向的紅綠燈
    由紅轉綠才能繼續行駛。當場異議人立即提出異議，謂一般
    道路直行綠燈即可右轉，就算有行人穿越道也需注意禮讓行
    人即可，不需停下來等紅燈。員警當場表示此處號誌確有爭
    議，他們也曾反應過，但交通號誌不合理他們也沒辦法，他
    們只是負責執行開單，希望異議人去申訴來解決。(二)臺北市
    交通管制工程處北市交工設字第09735189900 號函表示：該
    處號誌確有不當之處，以後將增設號誌並請員警在交通號誌
    改善前暫停取締。(三)交通號誌標示不清或容易引起誤會的地
    方，員警應該以主動積極預防的心態去執勤，而不是明明知
    道此處容易造成駕駛人違規，卻只是以事後開罰的方法來處
    理，依違反道路交通管理事件統一裁罰基準即處理細則第12
    條第7 款：「行為人有下列情形之一，而未嚴重危害交通安
    全、秩序或發生交通事故，且情節輕微，以不舉發為適當者
    ，交通勤務警察或依法令執行交通稽查任務人員得對其施以
    勸導，免予舉發：駕駛汽車因交通管制設施設置不明確或受
    他物遮蔽，致違反該設施之指示。」懇請免罰等語。
三、按汽車駕駛人，行經有燈光號誌管制之交岔路口闖紅燈者，
    處1 千8 百元以上5 千4 百元以下罰鍰，並記違規點數3 點
    ，道路交通管理處罰條例第53條第1 項、第63條第1 項第3
    款固分別定有明文。惟責求汽車駕駛人遵守燈光號誌之前提
    ，須以清楚、適當、合理方式加以布設，並經常維護以保持
    其清晰完整及有效性能（道路交通標誌標線號誌設置規則第
    220 條以下、第6 條規定參照）。蓋違反行政法上義務之行
    為非出於故意或過失者，不予處罰，行政罰法第7 條第1 項
    規定明確。汽車駕駛人倘因號誌布設不清，無從清楚辨識以
    資遵循，即難認有何故意或過失可言，不能任意處罰。
四、經查：本件異議人即受處分人甲○○當時駕駛車號1928-MR
    號自用小客車，係沿臺北市○○○路由南往北方向行駛，至
    延平北路與民權西路之交岔路口（臺北橋下），於管制延平
    北路行向之燈光號誌呈現綠燈時，右轉民權西路，不久即遭
    執勤員警攔下取締之事實，此據異議人陳明在案。異議人爭
    執現場交通設施設計不良，經臺北市政府警察局大同分局副
    請權責機關處理，臺北市交通管制工程處於97年12月11日以
    北市交工設字第09735189900 號書函表示：「有關號誌燈設
    計不良部分，為提醒用路人注意該路口號誌管制，將增設一
    組三色號誌，以維護行車安全，並副請本府警察局大同分局
    於號誌改善完成前，暫停前往該地點取締違規，俾避免爭議
    。」準此，堪認現場燈光管制號誌之布設確有未盡妥善之處
    。是異議人辯稱違規地點交通號誌標示不清，致無從辨識遵
    循等語，尚堪採信。縱令異議人當時有駕車闖紅燈行為，於
    現場號誌未予妥當規劃前，驟然課予其故意或過失責任，洵
    有過苛之嫌。主管機關於善盡道路交通標誌之妥當設置及經
    常維護之前，遽予對道路使用人進行裁罰，難認有據。從而
    ，本院認異議人之異議為有理由，爰將原處分撤銷，另為異
    議人不罰之諭知，以資適法。至於違規現場之標誌設置情形
    ，應責由主管機關再行檢討，並妥為維護，以保障道路交通
    安全及人民權益，附此敘明。
五、依道路交通管理處罰條例第87條第2 項，道路交通案件處理
    辦法第20條，裁定如主文。
中    華    民    國    98    年    3     月    13    日
                  交通法庭  法  官  朱嘉川
以上正本證明與原本無異。
如不服本裁定應於送達後5 日內向本院提出抗告狀。
                            書記官  陳聖儒
中    華    民    國    98    年    3     月    13    日


司法院資訊處製作；財團法人民間司法改革基金會備份。
